臺灣高等法院臺中分院刑事判決　　　　　　　　　九十年度上更(一)字第四四九號
　　上　訴　人　臺灣苗栗地方法院檢察署檢察官
　　上　訴　人
　　即　被　告　丁○○原名黃.
　　指定辯護人　本院公設辯護人　乙○○
右上訴人因被告傷害等案件，不服臺灣苗栗地方法院八十七年度訴字第三八三號中華
民國八十八年三月十一日第一審判決（起訴案號：臺灣苗栗地方法院檢察署八十七年
度偵字第一一三七、三七一三號），提起上訴，經最高法院發回更審，本院判決如左
：
    主      文
上訴駁回。
    事      實
一、黃子冠與何志偉（已經本院以八十八年度上訴字第七七八號判決確定）二人於民
    國八十七年二月十一日凌晨零時十分許，在苗栗縣頭份鎮○○街苗栗客運總站前
    ，因黃子冠欲使用路旁之公共電話，要求正在使用該公用電話之甲○○讓其先行
    使用，甲○○不同意，黃子冠竟基於傷害之故意，以拳頭毆打甲○○右眼，嗣因
    甲○○之友人丙○○見狀欲上前阻止，何志偉與黃子冠二人即基於傷害之共同犯
    意聯絡，共同以拳腳及電話筒、垃圾筒，並以抓頭撞牆方式毆打甲○○、丙○○
    二人之頭臉部及身體其他部位，致使丙○○受有頭部外傷併左眼挫傷、左眼結膜
    下出血、左耳前挫裂擦傷、左臉擦挫傷、頸部及背部多處擦挫傷、雙眼眼皮瘀傷
    、左上犬齒、第一大臼齒、第二大臼齒牙根週圍膜挫傷等傷害。甲○○受有頭部
    外傷併右眼挫傷、鼻上擦挫傷、上下唇挫傷併瘀腫、四肢多處擦挫傷併瘀腫等傷
    害，並致使甲○○受有右眼外傷性視神經病變合併外傷性視網膜破洞，視野萎縮
    至範圍小於貳拾度，裸視視力零點零壹，低於萬國視力表零點零貳以下，無法矯
    正，且無恢復可能，符合失明標準之重傷害。
二、案經甲○○、丙○○訴由苗栗縣警察局頭份分局移送臺灣苗栗地方法院檢察署檢
    察官偵查起訴。
    理      由
一、訊據上訴人即被告黃子冠（以下稱被告黃子冠）固坦承確於前揭時地，傷害告訴
    人甲○○、丙○○，致二告訴人分別受有如事實欄所示傷勢等情，惟矢口否認係
    犯傷害致重傷害犯行，辯稱告訴人甲○○右眼所受傷勢尚未達毀敗程度，僅係視
    能衰減，依最高法院二十五年上字第四六八號判例及五十年台上字第一五一三號
    判決意旨，被告並非患重傷害罪，且伊僅使用拳頭，並未使用電話筒或垃圾筒打
    告訴人云云。
二、經查右揭事實，業據告訴人甲○○於警訊、偵訊、原審及本院前審調查時，及告
    訴人丙○○於警訊、偵訊、原審調查時指陳綦詳（見臺灣苗栗地方法院檢察署八
    十七年度偵字第一一三七號偵查卷第五、十五、十六頁、八十七年度偵字三七一
    三號偵查卷第六頁、原審卷第十四、十五頁、本院前審卷第五四、五五頁），即
    被告黃子冠於原審法院八十八年二月二十五日審理時亦供承：當時曾毆打甲○○
    、丙○○（見原審卷第五三頁），並有財團法人為恭紀念醫院診斷證明書三紙、
    臺灣省立新竹醫院診斷證明書一紙、長庚紀念醫院診斷證明書二紙附卷可佐（見
    臺灣苗栗地方法院檢察署八十七年度偵字第一一三七號偵查卷第七、八、十七至
    十九、三０頁）。又告訴人甲○○受有右眼外傷性視神經病變合併外傷性視網膜
    破洞，右眼視野萎縮，視野範圍小於貳拾度，裸視視力為眼前辨指數拾公分，且
    視力僅零點零壹，低於萬國視力表零點零貳以下，無法矯正，且無恢復之可能，
    已符合法定失明標準，除有前揭長庚紀念醫院診斷證明書可證外，並據長庚紀念
    醫院八十八年一月十五日（八八）長庚院法字第０００一號函載述甚詳，有該函
    附卷可稽（見原審卷第三二頁），雖依此函載，告訴人甲○○右眼部可辨指數拾
    公分，是其右眼似仍稍可感受光線，然其視野範圍既已因此傷害而萎縮至小於貳
    拾度，與常人近一百八十度之視野顯差距甚遠，又依前揭診斷證明書及函載，告
    訴人甲○○右眼視力僅零點零壹，低於萬國視力表零點零貳以下，已符合法定失
    明標準，是本院認告訴人右眼部雖仍稍可感受光線，而非完全黑暗，然事實上原
    測距辨物之效能已全部喪失，且無法矯正，無恢復之可能，應認已達前揭最高法
    院判例，判決所載毀敗程度，而非僅視能衰減，應屬刑法第十條第四項第一款所
    規定之重傷；又本案肇因使用電話糾紛，被告與告訴人甲○○素昧平生，並無
    仇，被告雖重擊告訴人甲○○眼部、頭部及身體，然衡情其主觀上應尚無致告訴
    人甲○○失明之故意或預見，應只具普通傷害故意，惟眼睛既係人體脆弱之處，
    以拳頭猛力重擊，可能傷害眼睛引起失明之結果，常人處於當時情境，客觀上仍
    可預見之，被害人甲○○之右眼既遭被告及何志偉以拳頭及電話筒等重擊導致外
    傷性視神經病變，造成失明之結果，則被害人甲○○右眼之失明與被告之傷害行
    為即有相當因果關係，被告於傷害時雖無造成被害人失明結果之故意，但客觀上
    既屬能預見之事，自應負加重結果之責任；而被告除以拳腳毆打告訴人甲○○外
    ，併持垃圾筒、電話筒及以抓頭撞牆方式毆打告訴人甲○○，業據告訴人甲○○
    於歷次訊問指述明確，綜上各情，被告前揭犯罪事證明確，其所為前述辯解，要
    屬避重就輕之詞，不足採信，其犯行至堪認定，
三、查被告前揭傷害告訴人丙○○之行為，係犯刑法第二百七十七條第一項之傷害罪
    ，其傷害告訴人甲○○致重傷犯行，核犯刑法第二百七十七條第二項後段之傷害
    致重傷罪。被告與何志偉就上開犯行，彼此之間有犯意聯絡及行為分擔，為共同
    正犯。被告係以一行為犯上揭二罪，為想像競合犯，應依刑法第五十五條規定，
    從較重之傷害致重傷罪處斷，原審持同一見解，適用刑法第二十八條、第二百七
    十七條第一項、第二條後段、第五十五條，罰金罰鍰提高標準條例第一條前段，
    並審酌被告品行、犯罪之動機、目的、手段、對被害人造成之損害至鉅、被告犯
    罪後態度及迄未賠償被害人甲○○、丙○○損害等一切情狀，量處有期徒刑三年
    二月，認事用法，核無違誤，量刑亦稱妥適。被告上訴意旨否認有傷害甲○○致
    重傷害犯行，而指摘原判決不當，為無理由，應予駁回。至檢察官上訴意旨指摘
    原判決量刑過輕，經核亦屬無理由，應予駁回。
據上論斷，應依刑事訴訟法第三百六十八條，判決如主文。
本案經檢察官戊○○到庭執行職務。
中      華      民      國    九十一    年      四      月      三      日
                                  臺灣高等法院臺中分院刑事第五庭
                                        審判長法　官  袁　從　楨
                                              法　官　胡　森　田
                                              法　官  姚　勳　昌
右正本證明與原本無異。
如不服本判決應於收受送達後十日內向本院提出上訴書狀，其未敘述上訴之理由者並
得於提起上訴後十日內向本院補提理由書（均須按他造當事人之人數附繕本）。
                                              書記官  陳　如　慧
中      華      民      國　    九十一   年    　 四      月     四 　  日
附錄論罪科刑法條：
刑法第二百七十七條：
傷害人之身體或健康者，處三年以下有期徒刑、拘役或一千元以下罰金。
犯前項之罪因而致人於死者，處無期徒或七年以上有期徒刑，致重傷者，處三年以上
十年以下有期徒刑。
                                                                        Ｉ
